【裁判字號】    89,訴,1233
【裁判日期】    900226
【裁判案由】    偽造有價證券等
【裁判全文】
臺灣臺南地方法院刑事判決                        八十九年度訴字第一二三三號
    公  訴  人  臺灣台南地方法院檢察署檢察官
    被      告  甲○○
    指定辯護人  本院公設辯護人乙○○
右列被告因偽造有價證券等案件，經檢察官追加提起公訴 (八十九年度偵緝字第六四
號)，本院判決如左：
    主  文
甲○○共同連續意圖供行使之用，而偽造有價證券，處有期徒刑參年貳月；又共同連
續行使偽造私文書，足以生損害於他人，處有期徒刑肆月。應執行有期徒刑參年肆月
。偽造之萬泰商業銀行如附表一所示有價證券（支票）參拾壹紙，萬泰銀行存款業務
往來申請書及支票存款開戶申請約定書上偽造之「丙○○」印文參枚、署押陸枚，匯
豐銀行及台新銀行之信用卡申請書上「丙○○」署押各貳枚，又如附表二所示簽帳單
上「丙○○」署押拾參枚均沒收之。
    事  實
一、甲○○與陳俊淵（另行審結）原為男女朋友關係，二人基於共同之犯意聯絡，甲
    ○○先利用丙○○託其代辦交通違規事件及代辦信用卡，因而將身分證及印章交
    付甲○○之機會，未經丙○○同意，於民國（下同）八十七年八月十一日，持丙
    ○○前所交付之身分證，在萬泰商業銀行赤崁分行（下稱萬泰銀行）「存款業務
    往來申請書」及「支票存款開戶申請暨約定書」上盜蓋丙○○印章三枚及偽造「
    丙○○」署押六枚，持向萬泰銀行行使以申請開立丙○○名義之支票存款帳戶，
    並請領支票簿後，再由陳俊淵以台南市○○路○段二一九號租屋處作為支票發票
    地，連續盜蓋丙○○之印章，偽造發票人為丙○○，以萬泰銀行為付款人之如附
    表一所示編號一至編號三十一支票，並持以行使，嗣於八十七年十月間陸續發生
    退票，並於八十八年二月五日經台南市票據交換所公告將丙○○列為拒絕往來戶
    ，丙○○收到通知後始查悉上情。
二、甲○○另基於意圖為自己不法所有之概括犯意，先於八十七年六月及八月間，分
    別利用丙○○託其申請信用卡之機會，而交付其印章及補發之身分證影本予甲○
    ○，甲○○除向花旗銀行申請信用卡以外，竟未經丙○○同意，在二紙信用卡申
    請書上偽造丙○○署押各二枚，並分別持向香港上海匯豐銀行台南分行（下稱匯
    豐銀行）、台新國際商業銀行台南分行（下稱台新銀行）申請取得信用卡，足以
    生損害於丙○○、匯豐銀行、台新銀行對客戶信用資料之正確性，並持上開匯豐
    信用卡，於八十七年八月十三日起至同年月二十五日止，連續於如附表二所示之
    時地，向如附表二所示之特約商店購物，並偽造「丙○○」署押於簽帳單上，以
    表示購物之意思，將偽造之簽帳單持交售貨員而行使之，致使各該特約商店陷於
    錯誤，而分別交付如附表所示金額之財物予甲○○，其金額共計達六萬四千四百
    八十九元，足以生損害於丙○○。
三、案經丙○○訴由台灣台南地方法院檢察署檢察官偵查起訴。
    理  由
一、右揭犯罪事實欄一部分，業據被告甲○○於偵查中供認不諱，復經同案被告陳俊
    淵證述屬實（參見八十八年度偵字第七八三五號第三十三頁、第三十四頁、第三
    十五頁），復有已簽發之支票影本三十一張、萬泰銀行八十八年四月十三日泰業
    推字第八七五號函及存款業務往來申請書、支票存款開戶申請暨約定書影本各一
    紙附卷可稽。被告在審判中翻異前詞，辯稱：聲請支票帳戶一事有經過丙○○同
    意云云。惟查：依據社會一般常情，信用已成為商業社會下個人經濟地位之重要
    表徵，雖雙方友誼密切，亦不至於在沒有對價情況下，將身分證借予他人開戶，
    使他人得自由簽發自己名義之支票，而承擔無量風險，此參酌被告亦於審理中自
    承：當初因為伊是作進口生意，曾經口頭向丙○○提過，要向她借身分證開支票
    帳戶一事，但後來過了很久，她趕著出國，問伊身分證放在哪裡，伊就說不知道
    ，後來伊就拿他的身分證去開戶等語，與證人即告訴人丙○○證述：之前伊的身
    分證因為交通違規，由甲○○代為處理而把就身分證留在被告那，但被告將之拿
    去萬泰銀行開戶一事，伊並不知情等語互核相符，是被告所辯有得到同意云云，
    實不可採信。
二、至犯罪事實欄二部分，業據被告坦承不諱，核與告訴人指訴相符，且有香港上海
    匯豐銀行八十八年七月八日（八八）港匯銀卡字第九九０一四七號函附信用卡申
    請書正本、告訴人丙○○八十三年十月五日補發之身分證影本及八十九年二月十
    七日︵八九︶港匯銀卡字第００００二六號函附對帳單各一份等附卷可稽，綜上
    所述，被告前揭犯行均堪以認定，應予依法論科。
三、（一）被告犯罪事實欄一部分，核係犯刑法第二百零一條第二項、第一項偽造有
    價證券罪，第二百十六條、第二百十條之行使偽造私文書罪。其盜用﹁丙○○﹂
    名義之印章及簽名，為偽造文書之階段行為，其偽造文書之低度行為，為行使偽
    造文書之高度行為所吸收；行使偽造有價證券之低度行為為偽造有價證券之高度
    行為所吸收，均不另論罪。被告與另案被告陳俊淵，就上開犯行有犯意聯絡及行
    為分擔，皆為共同正犯。被告先後多次犯行，時間緊接，方法相同，觸犯構成要
    件相同之罪名，依連續犯規定論以一罪，並依法加重其刑。被告行使偽造私文書
    之目的在偽造有價證券，所犯上開二罪，有方法結果之牽連關係犯罪事實欄二部
    分，應從一重之偽造有價證券罪論處。（二）犯罪事實欄二部分，核被告所為係
    犯刑法第二百十六條、第二百十條之行使偽造私文書罪及同法第三百三十九條第
    一項之詐欺取財罪。被告於信用卡簽帳單上偽造「丙○○」署押之行為，係偽造
    私文書之階段行為，其偽造簽帳單私文書之低度行為為行使偽造私文書之高度行
    為所吸收，亦均不另論罪。被告先後多次犯行，時間緊接，方法相同，觸犯犯罪
    構成要件相同之罪名，顯係基於概括犯意反覆為之，應依刑法第五十六條規定，
    以連續犯論，並加重其刑。又其行使偽造私文書之目的在詐欺取財，所犯上開二
    罪，有方法結果之牽連關係，應從一重之行使偽造文書罪論處。（三）綜上所述
    ，被告所犯前開偽造有價證券及行使偽造文書罪，犯意各別，行為互異，應予分
    論併罰。被告就花旗銀行部分代告訴人申請信用卡，且將該卡交予告訴人使用，
    業據告訴人自承在卷（參見八十九年度偵緝字第六四號第四頁），又就台新銀行
    部分，雖被告未將申請之信用卡交予告訴人，然尚未即使用，是公訴人誤認為被
    告向花旗、台新、匯豐三家銀行申請信用卡，均未得告訴人同意，以及持前開三
    張信用卡消費致生損害於前開三家銀行，均有未洽，併此敘明。爰審酌被告犯罪
    手段、犯罪所生危害、犯後態度等一切情狀，各量處如主文所示之刑，以示懲儆
    。至上開如附表一所示偽造有價證券三十一紙、萬泰銀行存款業務往來申請書及
    支票存款開戶申請約定書上偽造之「丙○○」印文共計三枚（公訴意旨誤載為各
    三枚）及署押共計六枚，以及匯豐銀行、台新銀行信用卡申請書上「丙○○」署
    押各二枚（公訴意旨誤載為三枚）；另如附表編號二簽帳單上偽造「丙○○」之
    署押拾參枚，爰均依刑法第二百零五條、第二百十九條宣告沒收。
據上論斷，應依刑事訴訟法第二百九十九條第一項前段，刑法第二十八條、第五十六
條、第二百零一條第二項、第一項、第五十五條、第二百十六條、第二百十條、第三
百三十九條第一項、第五十五條、第五十一條第五款、第二百零五條、第二百十九條
，罰金罰鍰提高標準條例第一條前段，判決如主文。
本案經檢察官洪仕傑到庭執行職務
中      華      民      國      九十      年      二    月    二十六    日
                                  臺灣臺南地方法院刑事第三庭
                                          法  官
右正本證明與原本無異。
如不服本判決，應於判決送達後十日內，向本院提出上訴狀。
                                          書記官
中      華      民      國      九十      年      二    月    二十三    日
附表二：
┌──┬───────┬─────────┬──────────┐
│編號│犯罪時間      │犯罪地點          │所得財物之金額      │
│    │              │                  │（以新台幣計）      │
├──┼───────┼─────────┼──────────┤
│一  │八十七年八月十│台南市龍洋國際洋行│三萬三千元          │
│    │三日          │                  │                    │
├──┼───────┼─────────┼──────────┤
│二  │八十七年八月十│僑品電腦資訊股份有│一千三百十九元      │
│    │四日          │限公司北門營業所  │                    │
├──┼───────┼─────────┼──────────┤
│三  │八十七年八月十│大立大飯店有限公司│二千六百四十元      │
│    │四日          │                  │                    │
├──┼───────┼─────────┼──────────┤
│四  │八十七年八月十│家福股份有限公司  │二千九百二十五元    │
│    │四日          │                  │                    │
├──┼───────┼─────────┼──────────┤
│五  │八十七年八月十│大立大飯店有限公司│二千八百八十元      │
│    │四日          │                  │                    │
├──┼───────┼─────────┼──────────┤
│六  │八十七年八月十│新光三越百貨股份有│一千一百十三元      │
│    │六日          │限公司台南分公司  │                    │
├──┼───────┼─────────┼──────────┤
│七  │八十七年八月十│家福股份有限公司  │五千零九十三元      │
│    │八日          │                  │                    │
├──┼───────┼─────────┼──────────┤
│八  │八十七年八月十│岡一家油站股份有限│九佰元              │
│    │九日          │公司              │                    │
├──┼───────┼─────────┼──────────┤
│九  │八十七年八月二│泛亞電信股份有限公│一千三百四十三元    │
│    │十日          │司                │                    │
├──┼───────┼─────────┼──────────┤
│十  │八十七年八月二│龍揚國際洋行      │六千元              │
│    │十日          │                  │                    │
├──┼───────┼─────────┼──────────┤
│十一│八十七年八月二│新光三越百貨股份有│一千二百七十六元    │
│    │十三日        │限公司台南分公司  │                    │
├──┼───────┼─────────┼──────────┤
│十二│八十七年八月二│龍洋國際洋行      │四千元              │
│    │十三日        │                  │                    │
├──┼───────┼─────────┼──────────┤
│十三│八十七年八月二│龍洋國際洋行      │二千元              │
│    │十五日        │                  │                    │
└──┴───────┴─────────┴──────────┘
附錄法條：
中華民國刑法第二百一十六條
行使第二百十條至第二百十五條之文書者，依偽造、變造文書或登載不實事項或使登
載不實事項之規定處斷。
中華民國刑法第二百一十條
偽造、變造私文書，足以生損害於公眾或他人者，處五年以下有期徒刑。
中華民國刑法第二百零一條
意圖供行使之用，而偽造、變造公債票、公司股票或其他有價證券者，處三年以上十
年以下有期徒刑，得併科三千元以下罰金。
行使偽造、變造之公債票、公司股票或其他有價證券，或意圖供行使之用，而收集或
交付於人者，處一年以上七年以下有期徒刑，得併科三千元以下罰金。
中華民國刑法第三百三十九條
意圖為自己或第三人不法之所有，以詐術使人將本人或第三人之物交付者，處五年以
下有期徒刑、拘役或科或併科一千元以下罰金。
以前項方法得財產上不法之利益或使第三人得之者，亦同。
前二項之未遂犯罰之。


司法院資訊處製作；財團法人民間司法改革基金會備份。
